臺灣士林地方法院刑事判決　　　　　　 　96年度訴字第697號
公　訴　人　臺灣士林地方法院檢察署檢察官
被　　　告　甲○○
上列被告因違反毒品危害防制條例案件，經檢察官提起公訴（96
年度毒偵字第1017號），本院於訊問被告後，被告為有罪之陳述
，經裁定認為宜以簡式審判程序審理，並判決如下：
    主  文
甲○○施用第一級毒品，累犯，處有期徒刑拾月，扣案之海洛因
壹包（淨重零點零肆公克）沒收銷燬，包裝海洛因用之包裝袋壹
個沒收。又施用第二級毒品，累犯，處有期徒刑肆月。應執行有
期徒刑壹年，扣案之海洛因壹包（淨重零點零肆公克）沒收銷燬
，包裝海洛因用之包裝袋壹個沒收。
    事  實
一、甲○○前因施用毒品案件，經本院裁定送觀察、勒戒後，認
    無繼續施用毒品之傾向，於民國87年7 月14日釋放出所，並
    經本院以87年度易字第857 號判決免刑確定。又因施用毒品
    案件，經臺灣臺北地方法院檢察署檢察官以92年度毒偵字第
    1146號提起公訴並聲請強制戒治，由臺灣高等法院於93年5
    月27日以93年度上訴字第256 號判決處有期徒刑9 月確定，
    強制戒治部分則因毒品危害防制條例修正後廢除2 犯以上強
    制戒治規定，而於93年1 月9 日釋放出所；另因持有第一級
    毒品案件，經本院於93年11月19日以93年度士簡字第1305號
    判決處有期徒刑6 月確定，並與前案施用毒品案件接續執行
    ，而於95年5 月1 日縮短刑期執行完畢出監。詎甲○○猶不
    知悛悔，於前案觀察、勒戒執行完畢釋放後，5 年內再因施
    用毒品案件，並為法院判處有罪判決確定後，復分別基於施
    用第一級毒品海洛因、第二級毒品安非他命之犯意，於96年
    5 月7 日早上某時許，在其臺北市○○區○○街78巷23號住
    處，分別以針筒注射和將安非他命置於玻璃瓶內以火燒烤成
    煙霧後吸食之方式，各施用第一級毒品海洛因、第二級毒品
    安非他命1 次，嗣於同日下午2 時50分許，在臺北市○○區
    ○○路187 號前，為警盤檢查獲，並當場扣得第一級毒品海
    洛因1 包（淨重0.04公克），復經警採集尿液送驗結果，呈
    嗎啡及甲基安非他命之陽性反應，始悉上情。
二、案經臺北市政府警察局中山分局報告臺灣士林地方法院檢察
    署檢察官偵查起訴。
    理  由
一、上揭犯罪事實，業據被告甲○○於本院審理時坦承不諱，復
    有扣案之海洛因1 包可證。又被告於前揭時、地為警查獲後
    所採集之尿液，經送臺灣尖端先進生技醫藥股份有限公司以
    氣相層析質譜儀分析法檢驗結果，呈甲基安非他命、嗎啡之
    陽性反應，有上開公司96年5 月16日濫用藥物檢驗報告1 紙
    附卷可稽（見偵卷第45頁）。另上開扣案之海洛因1 包，經
    送法務部調查局以化學呈色法及氣相層析質譜儀分析法檢驗
    結果，確含有第一級毒品海洛因成分（淨重0.04公克），有
    法務部調查局96年5 月28日調科壹字第09623047670 號鑑定
    書、扣押物品清單各1 紙在卷可參（見偵卷第42頁、第57頁
    ）。綜上，堪認被告之自白與事實相符，足以採信。
二、按92年7 月9 日修正公布，並於93年1 月9 日施行之毒品危
    害防制條例刪除2 犯及3 犯之規定，一改修法前繁雜之處遇
    程序，僅將施用毒品者簡化區分為初犯、再犯，並認施用毒
    品者係屬病患性犯人，以觀察、勒戒戒除其身癮，並以強制
    戒治去除其心癮。經觀察、勒戒或強制戒治執行完畢釋放後
    ，若係5 年後再犯該條例第10條施用毒品罪者，與同條例第
    20條第1 項、第2 項關於「初犯」之處理方式相同，檢察官
    應先聲請法院裁定令被告入勒戒處所觀察、勒戒，並視有無
    繼續施用毒品傾向，決定應予釋放、為不起訴之處分，或應
    聲請法院裁定令入勒戒處所強制戒治；若係5 年內「再犯」
    同條例第10條施用毒品罪者，依同條例第23條第2 項規定，
    檢察官則應依法追訴。觀諸該條例第20條第3 項之修正理由
    ：「觀察、勒戒或強制戒治5 年後再犯者，顯見前所實施之
    觀察、勒戒或強制戒治已足以遮斷其施用毒品之癮，為期自
    新及協助其戒除毒癮，對此5 年後再犯者，爰明定仍適用初
    犯之規定，先經觀察、勒戒、強制戒治之程序。」及同條例
    第23條第2 項之修正理由：「為配合簡化施用毒品犯之刑事
    處遇程序，並鑑於經觀察、勒戒或強制戒治執行完畢釋放後
    5 年內再犯者，其再犯率甚高，原據以實施之觀察、勒戒及
    強制戒治既已無法收其實效，自應施以刑事處遇」，顯然如
    施用毒品者係前經觀察、勒戒或強制戒治等治療程序執行完
    畢5 年後，始再施用毒品之「初犯」，因前所執行之觀察、
    勒戒或強制戒治已足收戒除毒癮之效，自應重新執行觀察、
    勒戒或強制戒治等治療程序，並於治療程序執行完畢後，由
    檢察官為不起訴處分，毋庸對之追訴處罰；反之，在「再犯
    」之情形，因其先前所為治療程序顯未能收戒斷毒癮之效，
    且考量施用毒品者之再犯率偏高，乃簡化其刑事處遇程序，
    而逕予追訴處罰，不再施以治療程序。參酌上開立法理由，
    修正毒品危害防制條例就施用毒品者，祇於「初犯」及「5
    年後再犯」二種情形，有其追訴條件之限制，即須於初犯經
    觀察、勒戒或強制戒治釋放後，5 年內均無施用毒品之行為
    ，始能認其前所實施之觀察、勒戒或強制戒治已足遮斷毒癮
    ，而得於5 年後再犯時，再予適用初犯之規定，重行觀察、
    勒戒等程序。倘5 年內已經再犯，被依法追訴處罰，縱其第
    3 次（或第3 次以上）施用毒品之時間在初犯釋放5 年以後
    ，即與「5 年後再犯」之情形有別，且因已於「5 年內再犯
    」，顯見其再犯率甚高，原實施觀察、勒戒或強制戒治，已
    無法收其實效，而無5 年戒斷期之存在，自無再經觀察、勒
    戒及強制戒治之必要，即應依該條例第10條處罰，始符新法
    修正之本旨，最高法院95年度臺非字第59號、第65號判決意
    旨可資參照。經查：本件被告甲○○前因施用毒品案件，經
    本院裁定送觀察、勒戒後，認無繼續施用毒品之傾向，於87
    年7 月14日釋放出所，並經本院以87年度易字第857 號判決
    免刑確定。又於90年間，因施用毒品案件，經臺灣臺北地方
    法院檢察署檢察官以92年度毒偵字第1146號提起公訴並聲請
    強制戒治，由臺灣高等法院於93年5 月27日以93年度上訴字
    第256 號判決處有期徒刑9 月確定，強制戒治部分則於93年
    1 月9 日因毒品危害防制條例修正後廢除2 犯以上強制戒治
    規定，而於93年1 月9 日釋放出所；另因持有第一級毒品案
    件，經本院於93年11月19日以93年度士簡字第1305號判決處
    有期徒刑6 月確定，並與前案施用毒品案件接續執行，而於
    95 年5月1 日縮短刑期執行完畢等情，有臺灣高等法院被告
    前案紀錄表1 份在卷可參。是被告本次施用第一級毒品海洛
    因及第二級毒品安非他命之犯行，雖距其於87年7 月14日觀
    察、勒戒執行完畢釋放後均已逾5 年，惟被告於該次觀察、
    勒戒執行完畢釋放後5 年內，既於90年間再犯施用毒品之罪
    ，且經法院判處罪刑確定，揆諸前揭說明，被告本案施用第
    一級、第二級毒品之犯行，即與毒品危害防制條例第20條第
    3 項所稱之「5 年後再犯」有別。是公訴人依法追訴，於法
    並無不合。從而，本件事證明確，被告施用第一級、第二級
    毒品犯行洵堪認定，應依法論科。
三、核被告甲○○所為，係犯毒品危害防制條例第10條第1 項、
    第2 項之施用第一級、第二級毒品罪。被告因施用第一級毒
    品海洛因、第二級毒品安非他命而分別持有第一級毒品海洛
    因、第二級毒品安非他命，其持有之低度行為分別為施用之
    高度行為所吸收，均不另論罪。又被告所犯上開二罪，犯意
    各別，行為互殊，應分論併罰。再被告有如事實欄所載之論
    罪科刑及執行情形，有臺灣高等法院被告前案紀錄表在卷可
    考，其於5 年內再故意犯本案有期徒刑以上之罪，均為累犯
    ，均應依刑法第47條第1 項規定加重其刑。爰審酌被告曾因
    施用毒品犯行而送觀察、勒戒及判處罪刑，仍不知悛悔，復
    再施用第一級、第二級毒品，惟念其施用毒品乃戕害自己身
    心健康，尚未危及他人，及犯罪後坦承犯行之態度，並主動
    至醫院接受藥物治療戒除毒癮等一切情狀，分別量處如主文
    所示之刑，並定其應執行之刑。
四、扣案之海洛因1 包（淨重0.04公克）係第一級毒品，故不問
    屬於犯人與否，應依毒品危害防制條例第18條第1 項前段宣
    告沒收銷燬。另扣案之包裝海洛因用之包裝袋1 個，有防止
    毒品裸露、散逸之功能，且既與毒品分別鑑秤其重量，與毒
    品即無難以析離而無法個別宣告沒收之情事，故上開包裝袋
    既係被告所有且係供其施用第一級毒品所用之物，為被告供
    明在卷，爰依刑法第38條第1 項第2 款規定併予宣告沒收。
據上論斷，應依刑事訴訟法第273 條之1 第1 項、第299 條第1
項前段，毒品危害防制條例第10條第1 項、第2 項、第18條第1
項前段，刑法第11條、第47條第1 項、第51條第5 款、第38條第
1 項第2 款，判決如主文。
本案經檢察官張世和到庭執行職務。
中　　華　　民　　國　　96　　年　　8 　　月　　29　　日
                  刑事第七庭法  官    許碧惠
以上正本證明與原本無異。
如不服本判決，應於判決送達後10日內，向本院提出上訴，上訴
書狀應敘述具體之理由。
                            書記官    徐仁豐
中　　華　　民　　國　　96　　年　　8 　　月　　29　　日
附錄
毒品危害防制條例第10條
施用第一級毒品者，處6月以上5年以下有期徒刑。
施用第二級毒品者，處3年以下有期徒刑。
